【裁判字號】    97,台上,2286
【裁判日期】    970529
【裁判案由】    違反槍砲彈藥刀械管制條例等罪
【裁判全文】
最高法院刑事判決            九十七年度台上字第二二八六號
上  訴  人  甲○○
            乙○○
            丙○○
上 列一 人
選任辯護人  康清敬律師
上列上訴人等因違反槍砲彈藥刀械管制條例等罪案件，不服台灣
高等法院高雄分院中華民國九十七年一月二十一日第二審更審判
決（九十六年度上重更(一)字第二二號，起訴案號：台灣高雄地方
法院檢察署九十三年度偵字第九三五七號），提起上訴，本院判
決如下：
    主  文
原判決關於甲○○、乙○○及丙○○販賣肩射武器、出借肩射武
器部分均撤銷，發回台灣高等法院高雄分院。
    理  由
本件原判決認定上訴人甲○○、乙○○、丙○○分別有其事實欄
所載之犯行，因而撤銷第一審關於甲○○、乙○○及丙○○販賣
肩射武器、出借肩射武器部分之科刑判決，改判仍依想像競合犯
之規定，並適用行為時即修正前刑法連續犯之規定，從一重論以
甲○○共同連續未經許可販賣肩射武器、共同未經許可，寄藏可
發射子彈具有殺傷力之改造手槍、共同未經許可出借肩射武器、
未經許可，寄藏可發射子彈具有殺傷力之改造手槍、未經許可，
販賣可發射子彈具有殺傷力之改造手槍罪（均累犯），各處無期
徒刑，褫奪公權終身，併科罰金新台幣（下同）一百二十萬元、
有期徒刑一年六月，併科罰金四十萬元、有期徒刑八年，併科罰
金六十萬元、有期徒刑二年，併科罰金六十萬元、有期徒刑七年
，併科罰金六十萬元，並依修正後刑法第四十二條第三項規定諭
知罰金易服勞役之折算標準及宣告相關之從刑，復定應執行之刑
為無期徒刑，褫奪公權終身，併科罰金二百八十萬元，諭知罰金
易服勞役之折算標準及宣告相關之從刑；丙○○共同未經許可，
販賣肩射武器、共同未經許可，出借肩射武器罪（均累犯），分
處有期徒刑十三年、八年，均併科罰金六十萬元，復定應執行之
刑為有期徒刑十九年，併科罰金一百萬元，諭知罰金易服勞役之
折算標準及宣告相關之從刑；乙○○未經許可，寄藏肩射武器罪
，處有期徒刑五年六月，併科罰金六十萬元，並諭知罰金易服勞
役之折算標準及宣告相關之從刑；固非無見。
惟查：(一)、上訴人等行為後，刑法部分條文於民國九十四年一月
七日修正、同年二月二日公布，並自九十五年七月一日施行。修
正前刑法第四十二條第二項易服勞役之折算標準，依修正前罰金
罰鍰提高標準條例第二條前段規定，就其原定數額提高為一百倍
折算一日，最高數額為銀元三百元即新台幣九百元折算一日計算
，但勞役期限不得逾六個月；而修正後刑法第四十二條第三項係
規定：「易服勞役以新台幣一千元、二千元或三千元折算一日。
但勞役期限不得逾一年。」原判決就甲○○所犯未經許可，販賣
肩射武器、未經許可，出借肩射武器、未經許可寄藏可發射子彈
具有殺傷力之改造手槍罪部分，係分別量處「無期徒刑，併科罰
金一百二十萬元、有期徒刑八年，併科罰金六十萬元、有期徒刑
二年，併科罰金六十萬元」，而甲○○所犯本件五罪之併科罰金
部分，則定應執行刑為「罰金二百八十萬元」；就丙○○所犯未
經許可，販賣肩射武器、未經許可，出借肩射武器罪部分，係各
量處「有期徒刑十三年，併科罰金六十萬元、有期徒刑八年，併
科罰金六十萬元」，上開併科罰金部分定應執行刑為「一百萬元
」；就乙○○所犯未經許可寄藏肩射武器罪，係處「有期徒刑五
年六月，併科罰金六十萬元」。上開罰金如易服勞役，依修正前
最高數額新台幣九百元折算一日，均已逾六個月之日數，悉應以
罰金總額與六個月之日數比例折算；而依修正後規定，若易服勞
役分別以新台幣一千元、二千元、三千元折算一日，則罰金一百
二十萬元易服勞役之日數各為一千二百日、六百日、四百日；罰
金二百八十萬元易服勞役之日數各為二千八百日、一千四百日、
九百三十三．三日；罰金一百萬元易服勞役之日數各為一千日、
五百日、三百三十三．三日；罰金六十萬元易服勞役之日數各為
六百日、三百日、二百日，俱已逾六個月之日數；比較新舊法結
果，修正前刑法所規定易服勞役之折算標準對於上訴人等似較為
有利。乃原判決於理由第乙欄第陸段說明：比較新舊法結果，以
修正後刑法第四十二條第三項之規定較有利於上訴人等，依刑法
第二條第一項後段規定，應適用修正後刑法第四十二條第三項之
規定，並諭知以三千元折算一日為易服勞役之折算標準云云（見
原判決第二九頁第十八至二一行）。所持法律見解，難謂允當。
(二)、中華民國九十六年罪犯減刑條例業於九十六年七月四日制定
公布，自九十六年七月十六日施行。依該條例第二條第一項第三
款規定，犯罪在中華民國九十六年四月二十四日以前者，除本條
例另有規定外，有期徒刑、拘役或罰金，減其刑期或金額二分之
一。同條例第三條雖有不予減刑之規定，但以該條第一項第一款
至第十九款所列舉之罪名，且經宣告死刑、無期徒刑或逾有期徒
刑一年六月之刑者為限。倘非該條第一項第一款至第十九款所列
舉之罪名，或雖屬該列舉之罪名，但經宣告一年六月以下有期徒
刑者，仍應依該條例規定減輕其刑。原判決認定甲○○於九十三
年一月底，與丙○○、乙○○共同未經許可寄藏可發射子彈具有
殺傷力之改造手槍及子彈（即事實欄第二段）部分，係以一行為
觸犯九十年十一月十四日公布之修正前槍砲彈藥刀械管制條例第
十一條第四項、第十二條第四項之罪，而於九十七年一月二十一
日為裁判時，中華民國九十六年罪犯減刑條例已經公布施行，其
中九十四年一月二十六日修正公布前之槍砲彈藥刀械管制條例第
十二條第四項之罪，非屬該減刑條例第三條第一項第一款至第十
九款所列舉之罪名，至於修正前槍砲彈藥刀械管制條例第十一條
第四項之罪，雖屬該減刑條例第三條第一項第四款所列舉之罪名
，但原審係宣告有期徒刑一年六月。乃原判決並未說明有何不予
減刑之事由，復未依前揭規定減刑，自有判決不適用法則之違法
。(三)、未經合法調查之證據，不得作為判斷之依據，又卷宗內之
筆錄及其他文書可為證據者，應向被告宣讀或告以要旨，刑事訴
訟法第一百五十五條第一項、第一百六十五條第一項定有明文。
原判決援引證人李秀青之證述，採為上訴人等有罪之論據（見原
判決第十一頁第七行至第十三頁第二行），惟未於審判期日向上
訴人等宣讀或告以要旨，有原審審判筆錄可據（見更一審卷(二)第
八至七七頁），即以未顯出於審判庭之上開證據資料採為判決基
礎，洵有違誤。以上或為上訴意旨所指摘，或為本院得依職權調
查之事項，應認仍有將原判決關於甲○○、乙○○及丙○○販賣
肩射武器、出借肩射武器部分撤銷發回更審之原因。又原判決理
由第乙欄貳之三說明上訴人等不另為無罪諭知部分，因公訴意旨
認與前揭論罪部分，有實質一罪之關係，基於審判不可分原則，
應一併發回，附此敘明。
據上論結，應依刑事訴訟法第三百九十七條、第四百零一條，判
決如主文。
中    華    民    國  九十七  年    五    月  二十九  日
                      最高法院刑事第九庭
                          審判長法官  洪  文  章
                                法官  王  居  財
                                法官  郭  毓  洲
                                法官  黃  梅  月
                                法官  邱  同  印
      本件正本證明與原本無異
                                      書  記  官
中    華    民    國  九十七  年    六    月    三    日
                                                    Ｒ


司法院資訊處製作；財團法人民間司法改革基金會備份。
